【裁判字號】    97,交上易,180
【裁判日期】    970731
【裁判案由】    過失傷害
【裁判全文】
臺灣高等法院刑事判決               97年度交上易字第180號
上  訴  人  臺灣板橋地方法院檢察署檢察官
被      告  乙○○
上列上訴人因過失傷害案件，不服臺灣板橋地方法院96年度交易
字第368號，中華民國97年3月28日第一審判決（起訴案號：臺灣
板橋地方法院檢察署95年度偵字第25572號），提起上訴，本院
判決如下：
    主  文
上訴駁回。
    事  實
一、乙○○為計程車司機，係從事駕駛業務之人。其於民國95年
    5 月15日上午10時35分許，駕駛車牌號碼399-DF號營業用小
    客車，沿臺北縣中和市○○路428 巷行至與連城路之無號誌
    交岔路口，欲右轉連城路之載客途中，原應注意車前狀況，
    隨時採取必要之安全措施，且應遵守支線道車暫停讓幹道車
    先行之規定，而依當時天候晴、日間有自然光線、柏油路面
    乾燥無缺陷及障礙物、視距良好等情狀，並無不能注意之情
    事，竟疏未注意，貿然右轉，適有亦疏未注意車前狀況之甲
    ○○（原名林凱然）騎乘車牌號碼CRX-188 號重型機車，沿
    臺北縣中和市○○路往土城市方向直行駛至，致乙○○駕駛
    車輛之左側車門與甲○○騎乘機車之右側車身發生擦撞，甲
    ○○因而人車倒地，受有頭部創傷、右眉撕裂傷、右手肘、
    前臂、右小腿擦挫傷之傷害。嗣乙○○於肇事後，在有偵查
    犯罪職務之警員到場處理時，向據報前來尚不知何人犯罪之
    警員自首承認肇事，並接受裁判。
二、案經甲○○訴由臺灣板橋地方法院檢察署檢察官偵查起訴。
    理  由
一、上開犯罪事實，業經被告乙○○於本院審理時坦承不諱，核
    與證人即被害人甲○○於警詢、檢察官訊問及原審審理時所
    證被害情節相吻合，並有亞東紀念醫院診斷證明書、道路交
    通事故調查報告表、道路交通事故現場圖各1份及現場照片
    12 張在卷可稽。按汽車行駛時，駕駛人應注意車前狀況，
    隨時採取必要之安全措施；汽車行駛至無號誌之交岔路口，
    支線道車應暫停讓幹道車先行，道路交通安全規則第94條第
    3項、第102條第1項第2款分別定有明文，依卷附照片所示，
    連城路428巷巷口路面標繪有「讓路線」（道路交通標誌標
    線號誌設置規則第172條規定參照），該巷道與連城路相較
    ，自屬支道線無訛，被告既疏未注意車前狀況，採取必要之
    安全措施，且未遵守支線道車暫停讓幹道車先行之規定，致
    與甲○○騎乘之機車發生擦撞，自應就車禍之發生負過失責
    任，其過失行為與甲○○所受傷害間有相當因果關係。而此
    車禍經臺灣省臺北縣車輛行車事故鑑定委員會鑑定結果，亦
    同認被告之疏失為車禍發生之主因，有該會北縣鑑字第96
    1616號鑑定意見書存卷可參，足認被告之自白與事實相符。
    本案事證明確，被告犯行洵堪認定，應依法論科。
二、被告行為後，如附表所示刑法條文及其配套規定業經變更，
    並均於95年7 月1 日施行，茲依規範行為後法律變更所生新
    舊法律比較適用之準據法即刑法第2 條第1 項之規定（逕適
    用裁判時法，最高法院95年5 月23日刑事庭第8 次會議決議
    參照），為「從舊從輕」之比較（詳如附表所示），行為後
    之法律並未較有利於被告，均應適用行為時即修正前之規定
    論處。據此，因被告係計程車司機，為從事駕駛業務之人，
    其於載客途中因疏失肇事致人受傷，核其所為，係犯刑法第
    284 條第2 項前段之業務過失傷害罪。被告於肇事後，在具
    偵查犯罪職權之機關尚不知何人為肇事者前，向據報前來現
    場處理之警員承認肇事，並接受裁判之事實，有臺北縣政府
    警察局中和分局交通分隊警員王銘祥填具之道路交通事故肇
    事人自首情形紀錄表1 份可資證明，係對未發覺之犯罪自首
    接受裁判，應依行為時刑法第62條前段之規定，減輕其刑。
    原審以被告罪證明確，適用刑法第2條第1項前段、第284條
    第2項，行為時刑法第62條前段、第41條第1項前段，罰金罰
    鍰提高標準條例第2條，並審酌被告過失程度，被害人受傷
    情形，犯後雖坦承過失情節，但迄未與被害人達成和解，賠
    償其損害及犯後態度等一切情狀，量處有期徒刑三月，如易
    科罰金以銀元三百元即新台幣九百元折算壹日，並因被告犯
    罪之時間，係於96年4月24日以前，合於中華民國96年罪犯
    減刑條例所定之減刑條件（按：被告雖曾因本案犯行經通緝
    ，惟緝獲時間係於前揭減刑條例施行前，不符合該減刑條例
    第5條不得減刑之規定，仍應予以減刑），應再減其宣告刑2
    分之1，即有期徒刑一月又十五日，諭知易科罰金之折算標
    準，其認事用法均無違誤，量刑亦稱妥適，被害人聲請檢察
    官上訴指量刑太輕而指摘原判決不當，並無理由，應予駁回
    。
據上論斷，應依刑事訴訟法第368條，判決如主文。
本案經檢察官沈世箴到庭執行職務。
中    華    民    國    97    年    7     月    31    日
                  刑事第八庭審判長法  官  鄭文肅
                                  法  官  張明松
                                  法  官  蔡光治
以上正本證明與原本無異。
不得上訴。
                                  書記官  陳韋杉
中    華    民    國    97    年    7     月    31    日
附錄本案論罪科刑法條：
中華民國刑法第284 條（過失傷害罪）
因過失傷害人者，處6 月以下有期徒刑、拘役或5 百元以下罰金
，致重傷者，處1 年以下有期徒刑、拘役或5 百元以下罰金。
從事業務之人，因業務上之過失傷害人者，處1 年以下有期徒刑
、拘役或1 千元以下罰金，致重傷者，處3 年以下有期徒刑、拘
役或 2 千元以下罰金。
附表：
┌──────┬───────────┬───────────┬────────────┐
│相關法律規定│行為時（修正前）之規定│裁判時（修正後）之規定│本案具體適用後之比較結果│
├──────┼───────────┼───────────┼────────────┤
│刑法第33條第│罰金：1 元以上。      │罰金：新臺幣1,000 元以│1.刑法第284 條第2 項前段│
│5 款        │                      │上，以百元計算之。    │  條文本身並未修正，就其│
├──────┼───────────┼───────────┤  法定罰金刑部分，雖不論│
│刑法施行法第│（無。惟另依現行法規所│中華民國94年1 月7 日刑│  依行為時或裁判時之規定│
│1 條之1     │定貨幣單位折算新臺幣條│法修正施行後，刑法分則│  ，罰金刑之最高額均屬一│
│            │例第2 條：「現行法規所│編所定罰金之貨幣單位為│  致，但行為時罰金刑之最│
│            │定金額之貨幣單位為圓、│新臺幣（第1 項）。94年│  低額為銀元1 元，折算後│
│            │銀元或元者，以新臺幣元│1 月7 日刑法修正時，刑│  為新臺幣3 元（提高倍數│
│            │之3 倍折算之。」、罰金│法分則編未修正之條文定│  後為新臺幣30元），裁判│
│            │罰鍰提高標準條例第1 條│有罰金者，自94年1 月7 │  時罰金刑之最低額，則為│
│            │前段：「依法律應處罰金│日刑法修正施行後，就其│  新臺幣1,000 元，以行為│
│            │、罰鍰者，就其原定數額│所定數額提高為30倍。但│  時之規定有利於被告。  │
│            │得提高為2 倍至10倍。」│72年6 月26日至94年1 月│2.依臺灣高等法院暨所屬法│
│            │等規定，將貨幣單位折算│7 日新增或修正之條文，│  院95年法律座談會意見，│
│            │為新臺幣及提高罰金之處│就其所定數額提高為3 倍│  關於刑法分則編未修正之│
│            │罰數額。）            │（第2 項）。          │  條文訂有罰金者，自95年│
│            │                      │                      │  7 月1 日起，逕適用刑法│
│            │                      │                      │  施行法第1 條之1 之規定│
│            │                      │                      │  ，不再適用罰金罰鍰提高│
│            │                      │                      │  標準條例第1 條前段之規│
│            │                      │                      │  定。                  │
├──────┼───────────┼───────────┼────────────┤
│刑法第62條  │對於未發覺之罪自首而受│對於未發覺之罪自首而受│依行為時之規定，自首係必│
│            │裁判者，減輕其刑。但有│裁判者，得減輕其刑。但│減輕其刑，修正後則僅「得│
│            │特別規定者，依其規定。│有特別規定者，依其規定│」減輕其刑，以行為時之規│
│            │                      │。                    │定有利於被告。          │
├──────┼───────────┼───────────┼────────────┤
│刑法第41條第│犯最重本刑為5 年以下有│犯最重本刑為5 年以下有│依行為時刑法第41條第1 項│
│1 項前段    │期徒刑以下之刑之罪，而│期徒刑以下之刑之罪，而│前段、罰金罰鍰提高標準條│
│            │受6 個月以下有期徒刑或│受6 個月以下有期徒刑或│例第2 條（已廢止）之規定│
│            │拘役之宣告，因身體、教│拘役之宣告者，得以新臺│，易科罰金係以銀元100 元│
│            │育、職業、家庭之關係或│幣1,000 元、2,000 元或│以上300 元以下折算1 日，│
│            │其他正當事由，執行顯有│3,000 元折算1 日，易科│換算新臺幣後，係以新臺幣│
│            │困難者，得以1 元以上3 │罰金。                │300 元以上900 元以下折算│
│            │元以下折算1 日，易科罰│                      │1 日，依裁判時刑法第41條│
│            │金。                  │                      │第1 項前段規定，其最低易│
├──────┼───────────┼───────────┤科罰金之折算標準為新臺幣│
│罰金罰鍰提高│依刑法第41條易科罰金或│（已廢止）            │1,000 元，以行為時之規定│
│標準條例第2 │第42條第2 項易服勞役者│                      │有利於被告。            │
│條          │，均就其原定數額提高為│                      │                        │
│            │100 倍折算1 日；法律所│                      │                        │
│            │定罰金數額未依本條例提│                      │                        │
│            │高倍數，或其處罰法條無│                      │                        │
│            │罰金刑之規定者，亦同。│                      │                        │
└──────┴───────────┴───────────┴────────────┘


司法院資訊處製作；財團法人民間司法改革基金會備份。
